臺灣彰化地方法院刑事判決　　　九十四年度易字第一二０二號
公　訴　人　臺灣彰化地方法院檢察署檢察官
被　　　告　甲○○
選任辯護人　楊振芳　律師
上列被告因竊盜案件，經檢察官提起公訴（九十四年度偵字第七
０五二號），本院判決如下：
    主  文
甲○○意圖為自己不法之所有，而侵占離本人所持有之物，處罰
金貳仟元，如易服勞役，以佰元折算壹日。
    事  實
一、甲○○於民國九十四年九月一日上午五、六時許，駕駛車牌
    號碼ＡＥ─四九０三號自小貨車，途經彰化縣鹿港鎮彰濱工
    業區○○○路堤防旁，見丙○○所有、原搭建在該處附近供
    以經營小吃部使用之鐵棚上之烤漆板及Ｃ型鐵，因遭颱風吹
    刮在地上，已知悉前開烤漆板及Ｃ型鐵係脫離丙○○本人所
    持有之物，為圖以變賣得款，竟萌生為自己不法所有之意圖
    ，撿拾前開烤漆板，及以乙炔切割器一組將所拾獲之Ｃ型鐵
    切割後，放置在其前開自小貨車內，而侵占上開離丙○○所
    持有之烤漆板及Ｃ型鐵總計約二百一十公斤。嗣於同日上午
    八時五分許，甲○○駕駛前揭自小貨車搭載上開烤漆板及Ｃ
    型鐵行經彰化縣鹿港鎮○○○○路與鹿工路口處，於有偵查
    犯罪職權之機關或個人發覺其犯罪前，自動向員警乙○○坦
    承犯行而自首，且主動接受裁判，並將上開乙炔切割器一組
    交由警方扣案。
二、案經彰化縣警察局鹿港分局報請臺灣彰化地方法院檢察署檢
    察官偵查起訴。
    理  由
一、本件有關以下所引用之被告以外之人於審判外之言詞或書面
    陳述，依刑事訴訟法第一百五十九條之五之規定，均具有證
    據能力，核先敘明。
二、訊據被告甲○○對於上揭事實坦承不諱，經查：（一）被告
    坦認伊於上揭時、地，撿拾上開烤漆板及Ｃ型鐵之際，有想
    到前開物品係屬離本人所持有物，伊仍以徒手或以乙炔切割
    後拾放在其所駕駛之車牌號碼ＡＥ─四九０三號自小貨車上
    而加以侵占據為己有，圖以變賣得款等情不諱，衡以被告所
    拾獲之烤漆板及Ｃ型鐵之數量非少，堪認被告上開供述與事
    實相符而為可信，且被告自承伊撿拾後係要變賣得款，足認
    被告主觀上確有為自己不法所有之意圖甚明。（二）又被告
    所撿拾之烤漆板及Ｃ型鐵，原係被害人丙○○所搭建鐵棚上
    之烤漆板及Ｃ型鐵，因颱風乃遭吹刮在地，然丙○○仍有意
    將前開烤漆板及Ｃ型鐵拾回等情，已據證人即被害人丙○○
    之妻丁○○於本院審理時到庭證述屬實，是上開烤漆板及Ｃ
    型鐵之離本人丙○○之持有，並非出於丙○○本人之意，前
    開物品應屬離被害人丙○○本人所持有之物（最高法院五十
    年台上字第二０三一號判例意旨參照），而非屬被害人丙○○仍支配、持有中之物，被告加以撿拾而侵占，自應成立刑
    法第三百三十七條之侵占離本人所持有之物罪，公訴人認係
    被告前開行為係犯刑法第三百二十一條第一項第三款之攜帶
    兇器竊盜罪，容有誤會。（三）再證人乙○○警員於本院審
    理時雖證稱：被告向其坦認所駕駛之自小貨車上所載運之烤
    漆板及Ｃ型鐵，係被告在彰濱工業區堤防旁撿拾之後，有帶
    警方前往現場查看，被告當時並自承有以乙炔切割被害人丙○○原搭建鐵棚處之與地面相連之鐵架等語，惟被告堅決否
    認有上開以乙炔切割附連在地之鐵架及曾向警方坦認上情之
    事，徵以被告於警詢時，並未有上開供述之記載，有被告之
    警詢筆錄一份在卷可稽，是證人乙○○上開證述之記憶是否
    正確，尚屬有疑，自難單以證人乙○○於本院審理時之前開
    證詞，即率認被告有前開之行為。（四）此外，復有證人即
    被害人丙○○於警詢之證述及照片六幀在卷可憑，並有上開
    乙炔切割器一組扣案可佐，本件事證明確，被告犯行洵堪認
    定。
二、核被告所為，係犯刑法第三百三十七條之侵占離本人所持有
    之物罪，公訴人認被告係犯有刑法第三百二十一條第一項第
    三款之攜帶兇器竊盜罪，容有未洽；惟按「侵占離本人持有
    之物罪」之行為人，對該物並未先具有委任管理等持有之關
    係，此與其他類型之侵占罪不同，而與「竊盜罪」相同，且
    所謂「侵占」與「竊盜」，俱以不法手段占有領得財物，其
    客觀構成要件之主要事實雷同，二罪復同以為自己或第三人
　　不法之所有為主觀要件，同以他人之財物為客體，同為侵害
　　財產法益之犯罪，罪質尚無差異，應認為具有同一性，從而
    ，本院自得變更法條加以裁判（最高法院八十六年度台非字
    第一八七號判決意旨參照）。又被告係於九十四年九月一日
    上午八時五分許，在彰化縣鹿港鎮○○○○路與鹿工路口處
    ，主動告知員警乙○○其所駕駛之自小貨車上所載運之烤漆
    板及Ｃ型鐵，係伊在彰濱工業區堤防附近所撿拾等情，已據
    證人乙○○於本院審理時證述在卷，被告係於有偵查犯罪職
    權之機關或個人發覺其犯罪前，自動向員警乙○○坦承犯行
    而自首，且主動接受裁判，應依自首之規定，減輕其刑。爰
    審酌被告之素行、犯罪之動機與目的係為貪圖一時小利、手
    段、對被害人丙○○所生之損害及其犯罪後之態度等一切情
    狀，量處如主文所示之刑，並諭知易服勞役之折算標準，以
    示懲儆。
三、扣案之乙炔切割器一組，並無證據足認係被告所有之物，且
    非屬違禁物，爰不予宣告沒收之。
據上論斷，應依刑事訴訟法第二百九十九條第一項前段、第三百
條，刑法第三百三十七條、第六十二條前段、第四十二條第二項
，罰金罰鍰提高標準條例第一條前段、第二條，判決如主文。
本案經檢察官高如應到庭執行職務
中　　華　　民　　國　九十四　年　十二　　月　三十　　日
                  刑事第二庭    審判長法官  王義閔
                                法      官  廖政勝
                                法      官  李雅俐
以上正本證明與原本無異。
如不服本判決，應於判決送達後十日內，向本院提出上訴狀（須
附繕本）。
中　　華　　民　　國　九十四　年　十二　　月　三十　　日
                                法院書記官  陳秀娟
附錄論罪科刑法條：
刑法第三百三十七條：
意圖為自己或第三人不法之所有，而侵占遺失物、漂流物或其他
離本人所持有之物者，處五百元以下罰金。
